【裁判字號】    90,訴,200
【裁判日期】    900517
【裁判案由】    妨害自由
【裁判全文】
台灣彰化地方法院刑事判決                            九十年度訴字第二號
    公  訴  人  臺灣彰化地方法院檢察署檢察官
    被      告  甲○○
    選任辯護人  周平凡律師
    被      告  己○○
    被      告  丁○○
    被      告  乙○○
    被      告  庚○○
右列被告等因妨害自由案件，經檢察官提起公訴（八十九年度偵字第六三四五號），
本院判決如左：
    主  文
甲○○、己○○、乙○○、庚○○共同以非法方法，剝奪人之行動自由，各處有期徒
刑陸月，如易科罰金，均以參佰元折算壹日。
丁○○共同以非法方法，剝奪人之行動自由，處有期徒刑伍月，如易科罰金，以參佰
元折算壹日。
    事  實
一、緣甲○○與辛○○間有賭債糾紛。民國（下同）八十九年六月九日二十一時三十
    分許，辛○○及其女友丙○○，在彰化縣福興鄉○○村○○路二十六巷五十八號
    戊○○住處泡茶、喝酒，適為甲○○、己○○二人撞見，甲○○即向辛○○挑釁
    ，欲索取辛○○身上所穿衣服而發生口角，甲○○即憤而與己○○離去，復於同
    日時五十分許持西瓜刀（未扣案），並夥同分別持棒球棍、木棍（未扣案）之己○○、丁○○、乙○○、庚○○及二位不詳姓名年籍之成年男子，共同再至戊○○上開住處欲打辛○○，然為辛○○之女友丙○○阻止，渠等遂基於普通傷害之
    犯意聯絡，毆打丙○○成傷並昏倒現場（傷害部分已撤回告訴，檢察官已另為不
    起訴處分），斯時甲○○仍不罷休，又與己○○、丁○○、乙○○、庚○○及二
    位不詳姓名年籍之成年男子，基於妨害自由之犯意聯絡，由甲○○持西瓜刀架住
    辛○○的脖子，強押上由丁○○駕駛之車牌號碼Ｈ八─０一三一號自小貨車後車
    斗，己○○及乙○○亦在後車斗看守，庚○○與另二位不詳姓名年籍之成年男子
    則分別騎乘二部機車跟隨在後，以此方法剝奪辛○○之行動自由，迨將辛○○載
    往福興鄉○○村○○○道路後，甲○○即持西瓜刀之刀背剁辛○○之二小腿，己○○、乙○○、庚○○及另二位不詳姓名年籍之成年男子亦持木棍毆打辛○○，
    丁○○則在車上等候，致辛○○受有左前臂、頭皮挫傷併血腫及二小腿瘀血等傷
    害始作罷離去（傷害部分未據告訴）。
二、案經被害人辛○○訴由彰化縣警察局移送台灣彰化地方法院檢察署檢察官偵查起
    訴。
    理  由
一、右揭犯罪事實，業據被告甲○○於本院審理時供承不諱，另訊據被告己○○、丁○○、乙○○、庚○○四人則均矢口否認有右揭妨害自由犯行，被告己○○辯稱
    ：是辛○○自願與伊等出去云云，被告丁○○辯稱：是甲○○叫伊開車載他去朋
    友處，到時伊就走了云云，被告乙○○辯稱：甲○○他們說要打架，伊有跟過去
    看看，但看一下就走了云云，被告庚○○則辯稱：伊並無騎乘機車跟在後面云云
    。惟查，右揭妨害自由事實業據被害人辛○○指訴綦詳，核與共同被告己○○於
    警訊時供稱：當天下午黃昏時我與甲○○、乙○○、庚○○四人在二港村雜貨店
    前喝酒，約二十時許甲○○說要去戊○○家找辛○○，約過二、三十分鐘，我們
    見甲○○還沒回來，我就先過去看看，．．．．，後來二人不知何原因就互毆，
    ．．．．，當時我先行離去，去庄內雜貨店等不到甲○○，我才又轉往甲○○家
    中，而乙○○、庚○○等人也在場，過約四十分鐘，我們七人才由丁○○駕駛自
    小貨車及一部機車分持西瓜刀、棒球棍及木棍等凶器前往戊○○家，叫辛○○出
    來門口談，因丙○○在旁拉扯甲○○，我才持棒球棍毆打她手腕即被不等處，我
    們七人才押辛○○至小貨車上，載他至鹿港一處荒處地方，甲○○才又以拳頭毆
    打辛○○，我們才又以棒球棍、木棍毆打辛○○等語，悉相吻合；另現場目擊證
    人丙○○及戊○○於警訊時亦均明確供稱：當日（九日）二十二時三十分許，甲○○、己○○、乙○○、庚○○、丁○○及另二名不詳姓名男子，分持西瓜刀及
    木棍、棒球棍等物，見辛○○就猛打，並將辛○○強押出去等語；再參諸被害人
    辛○○當日若非遭被告甲○○、己○○、乙○○、庚○○、丁○○等七人強押上
    車，豈會放任其已受傷昏倒之女友在戊○○家中而不顧等情觀之，是被告甲○○
    、己○○、丁○○、乙○○、庚○○等人上開所辯，顯係卸責之詞，不足採信。
    次查，被告己○○、乙○○、庚○○斯時均手持木棍，或同坐由被告甲○○持刀
    架住辛○○脖子之後車斗，或騎乘機車跟隨在後，及被告丁○○負責駕駛自小貨
    車載送業遭抵住脖子之被害人辛○○及其餘被告，是應堪認其等間有妨害自由之
    犯意聯洛及行為分擔。至被害人辛○○雖就己○○、乙○○是坐在後車斗或是騎
    乘機車跟隨在後之供述稍不一致，惟當時係夜晚且在產業道路上，被害人又遭圍
    毆，自難期其能就細節明確供述，然此部分並不影響被告間有犯意聯絡及行為分
    擔之認定；另被告甲○○雖於審理時供稱：乙○○、庚○○二人並未同去云云，
    然渠之供述，與本院前開認定不符，顯屬迴護之詞，無從作為被告乙○○、庚○○二人有利之認定，附此敘明。綜上所述，被告等妨害自由犯行均堪以認定，應
    依法論科。
二、核被告甲○○、己○○、丁○○、乙○○、庚○○所為，均係犯刑法第三百零二
    條第一項之以非法方法剝奪人行動自由罪。被告甲○○、己○○、丁○○、乙○○、庚○○與另二位不詳姓名年籍之成年男子間，就上開犯行，顯有犯意聯絡與
    行為分擔之事實，均應論以共同正犯。爰審酌被告五人僅因細故即糾眾當街以強
    暴手段，強押被害人至偏僻處痛毆，完全視法律為無物，嚴重危害社會之安寧與
    祥和，暨其品行、素行、犯罪動機、智識程度、犯罪後態度及被告丁○○並未下
    手毆打被害人辛○○，犯罪情節較輕等一切情狀，分別量處如主文所示之刑，並
    均諭知易科罰金之折算標準，以示懲儆。至被告等作案用之西瓜刀、棒球棍及木
    棍等物，並無證據證明係被告等所有，況上開物品並未扣案，且被告等復供稱已
    下落不明，亦無證據證明上開物品現仍存在，故無從併予宣告沒收，附此敘明。
三、據上論斷，應依刑事訴訟法第二百九十九條第一項前段，刑法第二十八條、第三
    百零二條第一項、第四十一條第一項，罰金罰鍰提高標準條例第一條前段、第二
    條前段，判決如主文。
本案經檢察官簡燕子到庭執行職務。
中      華      民      國    九  十    年      五      月    十  七    日
                                    臺灣彰化地方法院刑事第二庭
                                        法      官  康  弼  周
如不服本判決，應於判決送達後十日內向本院提出上訴狀( 須附繕本 )。


司法院資訊處製作；財團法人民間司法改革基金會備份。
